臺灣桃園地方法院刑事判決　　　　　　94年度交簡上字第76號
上　訴　人　臺灣桃園地方法院檢察署檢察官
上　訴　人
即　被　告　丁○○
　　　　　　　　　　收受送達地址：臺北市松山區第000-0000
上列上訴人因過失傷害等案件，不服本院桃園簡易庭94年度桃交
簡字第452 號，中華民國94年4 月29日第一審簡易判決（聲請簡
易判決處刑案號：臺灣桃園地方法院檢察署94年度偵字第1502號
）提起上訴，本院判決如下︰
    主  文
原判決撤銷。
丁○○因過失傷害人，處有期徒刑月，如易科罰金，以佰元
折算壹日；又駕駛動力交通工具肇事，致人受傷而逃逸，處有期
徒刑陸月，如易科罰金，以佰元折算壹日。應執行有期徒刑捌
月，如易科罰金，以佰元折算壹日。
    事  實
一、丁○○於民國93年11月19日12時30分許，駕駛車牌號碼：D
    6 —1812號自小客車沿桃園縣蘆竹鄉○○路○段往竹圍方向
    行駛，行經桃園縣蘆竹鄉○○路○段與長榮路口時，本應注
    意車前狀況，隨時採取必要之安全措施，且當時日間、天氣
    晴朗、視距良好、柏油路面無缺陷及障礙，並無不能注意之
    情事，竟疏未注意前方車前狀況，適有羅富珮騎乘車牌號碼
    ：JK─328 號機車沿桃園縣蘆竹鄉○○○路往桃園方向行駛
    ，欲以二段式轉彎之方式轉入長榮路，而於行駛通過長榮路
    口待轉後，並直行該長榮路時，亦疏未注意遵守號誌管制闖
    越紅燈前行，以致兩車在上開路口因閃避不及發生碰撞，造
    成羅富珮人車倒地，並受有薦椎第四節骨折之傷害。詎丁○
    ○於上開時、地肇事後，僅短暫將車輛停於路旁並在車內回
    頭觀看車禍現場情形，而未即時報警或通知救護車前往救護
    ，即逕自駕車駛離逃逸。嗣經路人記下丁○○所駕駛之上開
    車輛車牌號碼並報警處理，始查知上情。案經戊○○訴由桃
    園縣政府警察局大園分局報請臺灣桃園地方法院檢察署檢察
    官偵查後聲請簡易判決處刑。
    理  由
一、訊據被告丁○○固不否認於上開時、地駕駛車輛行經前述肇
    事地點，與告訴人戊○○所騎乘機車發生碰撞，並於肇事後
    ，僅短暫將車輛停於路旁並在車內車上回頭觀看車禍現場情
    形，而未即時報警或通知救護車前往救護，即逕行駕車離去
    現場等情，惟矢口否認有何過失傷害及肇事逃逸之犯行，辯
    稱：是告訴人騎乘機車闖越紅燈，始發生車禍事故，伊並無
    過失，且告訴人所提出之診斷證明書僅載明疑似薦椎骨折傷
    害，告訴人是否真因本件車禍事故受有傷害，不無疑問；又
    車禍發生後，伊認為雙方車輛僅輕微擦撞，自己又無過失，
    才會駕車離去云云。經查：
  (一)過失傷害罪部分：
    (1)被告於上揭時、地駕駛車輛行經前揭肇事地點，並與告訴
      人所騎乘之機車發生碰撞，造成告訴人受有薦椎第四節骨
      折之傷害等情，業據告訴人於警詢、偵查及本院審理中指
      訴綦詳（見94年偵字第1502號偵查卷第6 頁以下、第18頁
      以下、本院94年11月10日審判筆錄），核與證人即在該處
      施工修繕號誌之工人甲○○於本院審理證述情節相符合（
      見本院94年10月13日審判筆錄），並有長庚紀念醫院診斷
      證明書1 份（同前偵查卷第7 頁）、桃園縣政府警察局道
      路交通事故調查報告表1 份（本院卷附尚未編頁碼）及現
      場及車損照片18張（同前偵查卷第8 頁、本院卷附未編頁
      碼）在卷可稽。
    (2)雖被告辯稱：是告訴人騎乘機車闖越紅燈，始發生車禍事
      故，伊並無過失云云。經查：
    告訴人雖一再堅稱：車禍發生當時，因該處路口有工人在
      施工更換號誌，所以屬沒有交通號誌狀態云云，然依被告
      於警詢、偵查及本院審理時均直指車禍當時該路口有交通
      管制燈號，且南崁路一段往竹圍方向燈號為綠燈可通行等
      情（同前偵查卷第3 頁背面、第19頁、本院94年10月13日
      審理筆錄），核與證人甲○○於本院審理中證稱：於93年
      11月19日中午，有在桃園縣蘆竹鄉○○路○段與長榮路口
      施作新的交通管制燈號，當時新的燈號已完工，但未打開
      開關點亮，舊的燈號還在正常運作等語（見本院94年10月
      13 日 審判筆錄）；證人即當時乘坐於被告所駕駛車輛之
      乙○○於本院審理中證稱：被告車輛行經肇事路口時，是
      綠燈可通行等語（見本院94年11月10日審判筆錄）；證人
      即當時乘坐於被告車輛之張紹群於本院審理中證稱：當天
      是要回公司，行經肇事路口時，被告駕車行進方向是綠燈
      等語（見94年11月10日審判筆錄）相符合，參以告訴人於
      本院審理中再證稱：伊騎機車行駛在南崁路，由機場向桃
      園方向行駛。伊騎到南崁路與長榮路口時，因為要行駛長
      榮路，伊沒有直接左轉，而是以待轉的方式，所以伊先過
      長榮路，停在長榮路口待轉。伊看南崁路上因為塞車，大
      家車行都很緩慢時，伊騎乘機車到一半，在南崁路的安全
      島附近時，就遭被告車輛撞到等情（見本院94年11月10
      日審判筆錄），堪認本案交通事故發生之際，該交岔路口
      燈號皆有正常運作，且南崁路一段往竹圍方向為可行進之
      綠燈管制號誌，長榮路則為禁止行進之紅燈管制號誌無誤
      。又依上情綜合觀之，告訴人應係錯看交岔路口之交通管
      制號誌，而將尚未開啟正常運作之新設置燈號，誤認為需
      遵守之號誌，始於認知該交岔路口屬無交通管制號誌之情
      形下，騎乘機車沿南崁路一段往桃園方向行駛，並在通過
      長榮路口，待轉後，繼續沿長榮路方向前行，惟告訴人於
      斯時既在長榮路上交通管制號亮起誌紅燈之際，騎乘機車
      沿長榮路橫越路口行進，仍屬闖越紅燈之行為，甚為明確
      。
    又告訴人雖於長榮路上之交通管制號誌為紅燈狀況下騎乘
      機車闖越紅燈駛入該交岔路口，然觀諸卷附道路交通事故
      現場圖所示，南崁路一段為雙向各二車道，往桃園市○○
      ○道寬9.7 公尺、往竹圍方向車道寬10公尺，加計中間安
      全島寬1.4 公尺，路寬共為21.1公尺；而被告自小客車碰
      撞告訴人機車之地點，既係位於該交岔路口內南崁路一段
      往竹圍方向之內側車道，屬靠近道路中間安全島地點，此
      為被告及告訴人二人所不爭執（見本院94年10月13日、94
      年11月10日審判筆錄），換言之，車禍發生當時告訴人之
      機車已行經路口超過一半以上，距離約在10公尺，且又依
      告訴人前揭所稱係欲以二段式轉彎方式轉入長榮路，而先
      騎乘機車通過長榮路口，並在長榮路上稍作等停後始繼續
      沿長榮路前行，顯見告訴人車速亦不至於過快等情，堪可
      認定斯時告訴人之機車已經進入路口一段時間，再參以車
      禍事故之道路屬直行路，交岔路口並無任何遮蔽物，有卷
      附現場照片在卷可佐，果若被告於通過上開交岔路口時能
      注意車前狀況，謹慎行進，自有足夠之時間查知告訴人之
      機車自左方行駛而來，進而採取必要之安全措施以避免車
      禍發生，則被告顯有疏未注意車前狀況，而未能即時發現
      告訴人之機車正從左側而來通過路口，並採取必要之安全
      措施以致肇事。
    (3)被告另辯稱告訴人所提出之診斷證明書僅載明疑似薦椎骨
      折情形，而質疑告訴人是否有因本件車禍事故受有傷害云
      云。經查：觀諸卷附診斷證明書雖記載「疑薦椎第四節骨
      折」等語，然依告訴人於警詢及偵查中一再指證因本件車
      禍事故，薦椎第四節受有骨折傷害（同前偵查卷第6 頁背
      面、第19頁）及於本院審理中證稱：「‧‧‧當天我在長
      庚醫院有照Ｘ光，醫師說我脊椎的最後一節有骨折，醫生
      叫我先回去，說如果這幾天真的很痛，有需要再過來找他
      開刀，醫生只有開消炎、止痛的藥給我吃。在回家的路上
      ，我就非常痛，沒有辦法坐，我媽媽看我這樣痛苦，就直
      接帶我去板橋一間整脊的店，用整脊的方法治療，前後去
      了一年的時間，‧‧‧」「‧‧‧我被撞到後，機車倒地
      ，我直接跌坐在地上‧‧‧」等語（見本院94年11月10日
      審判程序筆錄），另依證人甲○○於本院審理中證稱：「
      （當時你是否看有到騎機車的人受傷情形？），我就是看
      到她（即告訴人）坐在地上唉唉叫」等語（見本院94年10
      月13日審理筆錄），可知告訴人於遭被告車輛碰撞後因直
      接跌坐於地面結果，已造成身體尾椎部分當場出現疼痛狀
      況，要無疑異。又薦椎是否受有傷害，除有嚴重骨折情形
      ，非如一般外傷容易為人所察覺、知悉，而告訴人確曾於
      93年11月19日前往長庚醫院急診，於93年11月25日再度前
      往該醫院複診，有長庚醫院診斷證明書1 份附卷可稽，參
      以一般人於薦椎受有骨折情況亦會求諸民間推拿方式治療
      ，告訴人指稱其因本件車禍事故造成薦椎第四節骨折結果
      並循民間傳統療法治療，期間長達一年等情，與常情並不
      相違背，堪可採信，又衡諸告訴人若未曾因本件車禍事故
      而受有前揭傷害，其實無需花費人力、時間一再前往醫院
      就診或以民俗療法治療之理，是告訴人確實因本件車禍事
      故受有薦椎第四節骨折之傷害，應屬實情，被告此部分辯
      稱，自無可採。
    (4)按車輛行駛時，駕駛人應注意車前狀況，並隨時採取必要
      之安全措施，道路交通安全規則第94條第3 項定有明文。
      被告駕駛車輛沿桃園縣蘆竹鄉○○路○段行駛，自應注意
      上開規定，注意車前狀況，而依當時事故地點日間、天氣
      晴朗、視距良好、柏油路面無障礙物，此為被告所不爭執
      （同前偵查卷第3 頁背面），復無不能注意上開規定之情
      事，其竟疏未注意車前狀況，並採取必要之安全措施，貿
      然行進以致肇事，自有過失。又告訴人因本件車禍而受有
      上開傷害，被告之過失行為與告訴人之受傷結果間，顯有
      相當因果關係。再按汽車行駛至交岔路口，應遵守燈光號
      誌之指示，道路交通安全規則第102 條第1 條第1 款定有
      明文，而告訴人騎乘機車行經該交岔路口亦有疏未注意該
      處燈光管制號誌為紅燈狀態仍闖越紅燈行駛之情事，如前
      所述，顯見告訴人對於結果之發生同有過失甚明，惟此仍
      無從解免被告刑事過失責任。從而，本件罪證明確，被告
      過失犯行洵堪認定。
  (二)肇事逃逸部分：
    (1)訊據被告對於上開時、地駕駛車輛與告訴人所騎乘機車發
      生碰撞，並於肇事後，僅短暫將車輛停於路旁且在車內回
      頭觀看車禍現場情形，未即時報警或通知救護車前往救護
      即逕行駕車離去等情均坦認不諱（同前偵查卷第3 頁背面
      以下、第19頁、本院94年9 月8 日準備程序筆錄），核與
      告訴人於警詢、偵查及本院審理中（見94年偵字第1502
      號偵查卷第6 頁以下、第18頁以下、本院94年11月10日審
      判筆錄）、證人甲○○、證人即乙○○、丙○○於本院審
      理中證述情節相符合（見本院94年10月13日、11月10日審
      判程序筆錄）。
    (2)雖被告辯稱因伊認為雙方車輛僅輕微擦撞，自己又無過失
      ，才駕車離去云云。然按刑法第185 條之4 之肇事致人死
      傷逃逸罪，則以處罰肇事後逃逸之駕駛人為目的，俾促使
      駕駛人於肇事後能對被害人即時救護，以減少死傷，是該
      罪之成立祇以行為人有駕駛動力交通工具肇事，致人死傷
      而逃逸之事實為已足，至行為人之肇事有否過失，則非所
      問（最高法院93年度台上字第5599號判決參照）。查，依
      被告於警詢中供稱當時車時速為每小時50公里等語以觀（
      同前偵查卷第3 頁背面），以被告每小時50公里之速度行
      進，在如此力道撞擊下，一般人客觀上當可預見告訴人可
      能因此受有傷害，且告訴人確實因本案車禍事故致受有薦
      椎第四節骨折之傷害，如前所述，則無論車禍責任歸屬如
      何，被告均應報請警方、通知救護車輛前來處理救護，並
      停留現場等候調查為是，而本件被告竟於自己過失肇事並
      擦撞告訴人成傷後，未協助救護送醫、報警或留下姓名、
      車號、聯絡方式留予任何人，其雖曾短暫將車停於路旁，
      但未下車，亦為積極施予救助，僅在車上觀望後即逕自離
      去，被告肇事逃逸之心態及客觀犯行至為明確，是被告前
      開所辯，無非卸責之詞，不足採信。
  (三)綜上所述，本件罪證明確，被告上開犯行洵堪認定，應依法
    論科。
二、核被告所為，係犯刑法第284 條第1 項前段之過失傷害罪及
    同法第185 條之4 肇事逃逸罪。被告肇事逃逸，係在其過失
    行為發生後為規避責任而另行起意之行為，故上開兩罪犯意
    各別，行為互殊，構成要件不同，應分論併罰之。原審對被
    告論罪科刑，固非無見，惟查原審疏未注意及告訴人亦有未
    遵守號誌管制而闖越紅燈行駛之情，實有未洽。雖被告上訴
    ，否認犯行及檢察官依告訴人之聲請，認原判決僅量處被告
    有期徒刑8 月，顯然過輕等情，均為無理由，惟原判決既有
    可議之處，自應由本院將原判決撤銷改判。爰審酌被告素行
    、過失程度、告訴人所受傷勢，及被告犯罪後否認犯行，未
    見悔意反省，且迄今仍未與告訴人達成和解，對告訴人所受
    傷勢，亦未加聞問等一切情狀，分別量處如主文所示之刑，
    及諭知易科罰金之折算標準，並定應執行之刑。
據上論斷，依刑事訴訟法第455 條之1 第1 項、第3 項、第369
條第1 項前段、第364 條、第299 條第1 項前段，刑法第284 條
第1 項前段、第185 條之4 、第41條第1 項前段、第2 項、第51
條第5 款，罰金罰鍰提高標準條例第1 條前段、第2 條，判決如
主文。
本案經檢察官何嘉仁到庭執行職務
中    華    民    國    94     年  11     月   24     日
                              臺灣桃園地方法院刑事第七庭
                                  審判長法  官  孫惠琳
                                        法  官  劉為丕
                                        法  官  賴淑美
上正本證明與原本無異。
不得上訴。
                                        書記官  陳育君
中    華    民    國    94    年   11   月    24       日
本案論罪科刑法條：
中華民國刑法第284條第1項
因過失傷害人者，處六月以下有期徒刑、拘役或五百元以下罰金
，致重傷者，處一年以下有期徒刑、拘役或五百元以下罰金。
中華民國刑法第185條之4
駕駛動力交通工具肇事，致人死傷而逃逸者，處六月以上五年以
下有期徒刑。
